【裁判字號】    98,訴,3861
【裁判日期】    990311
【裁判案由】    毒品危害防制條例
【裁判全文】
臺灣臺中地方法院刑事判決              98年度訴字第3861號
公  訴  人  臺灣臺中地方法院檢察署檢察官
被      告  丁○○
選任辯護人  周復興律師
被      告  乙○○
指定辯護人  本院公設辯護人丙○○
上列被告因毒品危害防制條例案件，經檢察官提起公訴（98年度
偵字第20974號），本院判決如下：
    主    文
乙○○販賣第三級毒品，處有期徒刑陸年；扣案之愷他命貳包（
驗前總純質淨重約壹仟肆佰伍拾柒點玖零公克）均沒收。
丁○○無罪。
    犯罪事實
一、乙○○因於民國97年間販賣第三級毒品案件，甫經本院於98
    年5 月25日判處有期徒刑5 年2 月、6 年6 月，應執行有期
    徒刑7 年6 月在案（未構成累犯）。詎猶不知悔改，明知愷
    他命（Ketamine）係毒品危害防制條例第2 條第2 項第3 款
    所規定之第三級毒品，不得販賣，竟意圖營利，基於販賣第
    三級毒品愷他命之犯意，於98年8 月13日至同年月15日凌晨
    0 時58分前之某不詳時間，在不詳地點，向真實姓名、年籍
    不詳之成年人，以不詳代價販入第三級毒品愷他命2 包（驗
    前總純質淨重約1457.90 公克）後，欲伺機出售予不特定人
    牟利。嗣於98年8 月15日凌晨0 時58分許，乙○○攜帶上述
    購得之第三級毒品愷他命，駕駛車牌號碼2121-WA 號自小客
    車，搭載不知情之丁○○，行經臺中市○○區○○路3 段與
    中清路口時，因違規右轉，為警攔檢盤查，而當場查獲，並
    扣得上述第三級毒品愷他命2 包（驗前總純質淨重約1457
    .90 公克）。
二、案經臺中市警察局刑警大隊移送臺灣臺中地方法院檢察署檢
    察官偵查起訴。
    理    由
壹、證據能力部分：
    按被告以外之人（包括證人、鑑定人、告訴人、被害人及共
    同被告等）於審判外之陳述雖不符刑事訴訟法第159條之1至
    之4等4條之規定，而經當事人於審判程序同意作為證據，法
    院審酌該言詞陳述或書面陳述作成時之情況，認為適當者，
    亦得為證據；當事人、代理人或辯護人於法院調查證據時，
    知有刑事訴訟法第159條第1項不得為證據之情形，而未於言
    詞辯論終結前聲明異議者，視為有前項之同意，同法第159
    條之5 定有明文。立法意旨在於傳聞證據未經當事人之反對
    詰問予以核實，原則上先予排除。惟若當事人已放棄反對詰
    問權，於審判程序中表明同意該等傳聞證據可作為證據；或
    於言詞辯論終結前未聲明異議，基於尊重當事人對傳聞證據
    之處分權，及證據資料愈豐富，愈有助於真實發見之理念，
    且強化言詞辯論主義，使訴訟程序得以順暢進行，上開傳聞
    證據亦均具有證據能力。查檢察官、被告及辯護人對於本案
    卷內相關證人之證述、文書卷證資料之證據能力，於本院98
    年12月17日準備程序中均表示沒有意見等語（見本院卷第31
    頁），且檢察官、被告及辯護人就上述證據資料，並未就有
    合於刑事訴訟法第159 條第1 項不得為證據之情形於本院言
    詞辯論終結前聲明異議，而上述證人之證述、文書卷證資料
    亦經本院於審理期日逐一提示、朗讀，並告以要旨，本院復
    審酌相關證人證述筆錄製成、文書卷證資料取得，並無證據
    顯示有何違背程序規定情事，依據上述之說明，均應具有證
    據能力。
貳、被告乙○○部分：
一、訊據被告乙○○對於上揭時、地為警查獲持有第三級毒品愷
    他命2 包之事實坦承不諱，惟矢口否認有何販賣第三級毒品
    犯行，辯稱：扣案之愷他命係伊大哥林亦宏所寄放，伊不清
    楚該批愷他命之用途，98年8 月15日凌晨為警查獲當時，伊
    係於搭載丁○○後，欲將該批愷他命送至位於臺中市○○區
    ○○路168 號之公司，交還予林亦宏，且本案除扣案愷他命
    外，並無其他證據足證伊有販賣第三級毒品或意圖販賣而持
    有第三級毒品之行為云云。惟查：
  (一)被告乙○○於98年8 月15日凌晨0 時58分許，持有第三級毒
    品愷他命2 包，駕駛車牌號碼2121-WA 號自小客車，搭載不
    知情之丁○○，行經臺中市○○區○○路3 段與中清路口時
    ，因違規右轉，為警攔檢盤查而查獲，並扣得第三級毒品愷
    他命2 包之事實，業據被告乙○○供承在卷（見本院卷第29
    頁、第31頁），並經證人即查獲員警周文彬於檢察官偵查中
    及本院審理實證述明確（見偵查卷第32至33頁、本院99年2
    月25日審判筆錄第22至24頁）；而扣案之愷他命2 包，經送
    請內政部警政署刑事警察局鑑定之結果為：「一送鑑證物：
    現場編號1 ，疑似K 他命，1 包，經拆封檢視共計2 包，本
    局另分別予以編號A1、A2。二編號A1、A2，經檢視均為白色
    細晶體，外觀型態均相似，隨機抽取編號A1鑑定。(一)驗前總
    毛重1482.51 公克（包裝塑膠袋總重約9.88公克）。(二)編號
    A1：1.淨重977.33 公克，取0.13公克鑑定用磬，餘977.20
     公 克。2.檢出三級毒品愷他命（Ketamine，又稱K 他命）
    成分。3.純度約99 %。(三)依據抽測純度值，推估編號A1、A2
    均含愷他命之驗前總純質淨重約1457.90 公克」，亦有該局
    98年9 月15日刑鑑字第0980118339號鑑定書1 份在卷可稽（
    見偵查卷第57頁）。
  (二)證人丁○○於警詢及偵查中雖證稱：扣案之愷他命2 包係伊
    客人所寄放，查獲當日被告乙○○前往伊中清路住處搭載伊
    ，伊趁被告乙○○下車上廁所，於乙○○不知情之情況下，
    將愷他命放入被告乙○○所有之背包內等語（見警卷第4 至
    9 頁、偵查卷第40至411 頁），惟證人丁○○上開證詞，乃
    係其於98年8 月15日凌晨為警查獲後，警察將乙○○與其銬
    在一起時，乙○○表示希望其幫忙擔罪，其基於保護乙○○
    之立場，而依乙○○之教導所為之不實供述等情，業據證人
    丁○○於本院審理時證述明確（見本院99年2 月25日審判筆
    錄第7 至8 頁），且被告乙○○於本院準備程序及審理中亦
    均坦承教唆證人丁○○為上開不實之陳述（見本院卷第30頁
    、99年2 月25日審判筆錄第18頁），佐以證人即查獲員警周
    文彬於偵查中及本院審理時證述：查獲當時乙○○要求不要
    辦渠毒品案件，願將毒品倒入水溝內，丁○○坐在副駕駛座
    ，並未講話，後來伊將乙○○與丁○○銬在一起，渠2 人有
    對話過，之後回警局製作警詢筆錄時，丁○○才稱毒品係阿
    松寄放，乙○○則供稱不知情，與渠在查獲當場所述不一樣
    等語（見偵查卷第32至33頁、本院99年2 月25日審判筆錄第
    24至25頁），足證證人丁○○於警、偵訊所為上開證詞，確
    應係依被告乙○○之指示，所為勾串不實之供述，自難據為
    被告乙○○有利之認定。
  (三)被告乙○○雖辯稱上開愷他命係其大哥林亦宏所寄放云云。
    惟被告乙○○於本院準備程序時係供稱：愷他命係林亦宏於
    8 月13日所寄放，15日凌晨林亦宏要伊拿愷他命至朝馬路16
    8 號公司等語（見本院卷第29頁背面）；於本院審理時則係
    供述：愷他命係8 月14日晚上7 、8 時許，林亦宏在朝馬路
    公司交給伊保管，叫伊2 、3 個小時後，再拿回公司交還，
    伊拿到毒品後，即將毒品放入包包內，一直開車隨處逛，晚
    上12點多，搭載到伊女友丁○○後，即駕車欲前往公司歸還
    愷他命，順便返還伊龍井家中等語（見本院99年2 月25日審
    判筆錄第15頁、第16頁、第18頁、第31頁），足見被告乙○
    ○對於「林亦宏」究係於何時交付愷他命？其代為保管之時
    間？前後所述已屬矛盾不一。且扣案之愷他命倘確係林亦宏
    所寄放，被告乙○○應可覓尋地點藏置，以防止為警查緝，
    斷無將淨重高達1457.90 公克之數量龐大愷他命攜帶外出，
    駕車到處閒逛，而增加遭警查獲之理，是被告乙○○前開所
    辯，自屬堪疑。再者，依被告乙○○所持用之0000000000號
    行動電話雙向通聯記錄顯示，自98年8 月14日晚上7 時起至
    9 時止，上開行動電話通話之基地臺大部分均係位於臺中北
    屯區○○路76巷12弄56號，其中僅3 通係位於臺中市○○區
    ○○路三段347 號，此有該通聯記錄在卷可憑（見偵查卷第
    53頁），而臺中市○○區○○路76巷12弄56號之基地臺範圍
    ，可涵蓋被告乙○○位於臺中市○○路○ 段307 號12樓之住
    處等情，亦有遠傳電話股份有限公司98年10月21日遠傳（企
    管）字第09811004207 號函1 份附卷可按（見偵查卷第67頁
    ），可見被告乙○○於98年8 月14日晚上7 時至9 時許，大
    部分時間均係在其上開住處或住處附近，則被告乙○○辯稱
    8 月14日晚上7 、8 時許，其係在臺中市○○區○○路168
    號公司，由林亦宏交付扣案之愷他命予其保管後，駕車在外
    閒逛云云，明顯與事實不符，而非可採。況被告乙○○於上
    揭時、地違規右轉為警攔停而查獲當時，並未向在場員警供
    述扣案之愷他命係林亦宏所寄放，而係表示願將愷他命倒入
    水溝內，請員警放過伊等情，亦據證人周文彬於本院審理時
    證述明確（見本院99年2 月25日審判筆錄第22至25頁），則
    倘扣案愷他命確係林亦宏所寄放，被告乙○○於為警查獲當
    時，何以未供出上情，反僅係表明願將上述愷他命2 包倒入
    水溝內，請求員警勿偵辦其毒品案件？果該等愷他命確係其
    大哥林亦宏所寄放，被告乙○○如何敢擅作主張將價值不菲
    之愷他命悉數傾倒至水溝內予以銷燬？由此益徵扣案之愷他
    命應非他人所寄放，否則被告乙○○焉有權逕予處分。綜此
    各節，堪認被告乙○○上開所辯，要屬事後卸責之詞，不足
    採信。
  (四)又證人即查獲員警周文彬於本院審理時具結證述：被告乙○
    ○駕駛上開自小客車，在文心路與中清路違規紅燈右轉，伊
    與同事張騰耀攔停該自小客車後，伊走過去駕駛座，請駕駛
    人即被告乙○○出示證件，被告乙○○將右手身入斜背之黑
    色背包內，摸了約3 分鐘，一直停在那邊，伊擔心是槍枝，
    基於保護伊等安全，所以請被告乙○○將手伸出來，並下車
    ，將雙手放在伊視線範圍內，再請被告乙○○將包包內之物
    品倒在駕駛座上，發現有兩包白色粉末，伊等懷疑係毒品，
    經詢問後，被告乙○○承認係愷他命，伊等詢問毒品係何人
    所有，被告乙○○吱吱嗚嗚沒有講，僅表示願意將愷他命倒
    入水溝內，請伊等不要辦其毒品案件，當時丁○○還坐在副
    駕駛座上，伊等請丁○○也下車等語（見本院99年2 月25日
    審判筆錄第22至26頁），而被告乙○○亦供承伊為警查獲時
    ，確有自包包內取出愷他命2 包，並向查獲員警表示愷他命
    係伊的東西，請警察放過伊，伊願意將毒品倒入水溝內等語
    （見同上審判筆錄第17頁），則以扣案之愷他命係自被告乙
    ○○所有隨身背包內所查扣，且被告乙○○為警查獲時，未
    曾供述愷他命係他人所有，並主動對員警表示願將價值高昂
    之愷他命倒入水溝內，僅請求員警勿偵辦其毒品案件等情觀
    之，佐以被告乙○○於98年8 月14日晚上曾施用第三級毒品
    愷他命，而其施用之愷他命即係自扣案之2 包愷他命中挖取
    使用等情，亦據被告乙○○供承在卷（見同上審判筆錄第34
    頁），並有臺中市警察局交通隊委託檢驗尿液代號與真實姓
    名對照表及中山醫學大學附設醫院檢驗科藥物檢測中心尿液
    檢驗報告各1 份附卷足憑（見警卷第40頁、偵查卷第29 頁
    ），堪認被告乙○○對於扣案愷他命實具有處分之權限，否
    則其豈敢從中挖取部分愷他命供己施用，並作主將之傾倒至
    水溝內予以銷燬？是該等愷命應屬被告乙○○所有甚明。
  (五)按認定犯罪事實所憑之證據，並不以直接證據為限，即綜合
    各種間接證據，本於推理作用，為認定犯罪事實之基礎，如
    無違背一般經驗法則，尚非法所不許（最高法院44年台上字
    702 號判例意旨參照）。查扣案之愷他命2 包，合計驗前總
    純質淨重高達約1457.90 公克，純度99% ，顯見其價值應屬
    不菲，此亦有法務部99年2 月5 日法檢決字第0999005097號
    函檢附之「國內主要毒品買賣平均價格表」1 份在卷可參（
    見本院卷），而衡諸經驗及論理法則，本案既排除被告乙○
    ○持有上開毒品係為他人保管，且又無他人栽贓之可能，再
    該等毒品價值昂貴，亦應無人將之無目的無償轉讓予被告乙
    ○○之可能，是該等愷他命應係被告乙○○所購入，堪予認
    定。然因被告乙○○堅不吐實，辯稱上開愷他命係林亦宏所
    寄放云云，雖被告乙○○前開抗辯不足採信，已如前述，惟
    本院尚無從查證其實際購入時間、地點、對象及真實價格，
    但以被告乙○○於本院準備程序供其述係於98年8 月13日始
    持有上開愷他命等語（見本院卷第30頁）、於本院審判期日
    供述其係於98年8 月14日晚間開始持有上開愷他命等語（見
    本99年2 月25日審判筆錄第31頁），參以被告乙○○於98
    年8 月15日凌晨0 時58分許為警查獲時，係將上開愷他命置
    於隨身背包內隨身攜帶等情，足見其於為警查獲時，應係甫
    購入上開愷他命未幾，否則衡諸常情，豈有於購入大量毒品
    相當時日以後，仍隨身攜帶毒品而增加遭警查緝之可能？故
    被告乙○○應係於98年8 月13日至同年月15日凌晨0 時58分
    前之某不詳時間購入上開愷他命，洵堪認定；至其購入之地
    點、對象及真實價格，僅能認定其係在不詳地點，向真實姓
    名、年籍不詳之成年人，以不詳代價販入上開第三級毒品愷
    他命，併此敘明。
  (六)再參之被告乙○○於本院審理時自承：伊現在從事洗車工作
    ，每月收入約新臺幣（下同）1 萬多元，本案查獲當時，伊
    幫大哥開車，收入不固定，每月收入與現今收入差不多，扣
    案愷他命差不多20萬元等語（見本院99年2 月25日審判筆錄
    第14頁、第34頁），可知被告乙○○當時並無固定之收入，
    經濟狀況並非優渥，自無單為供己施用而一次購入大量之愷
    他命而放任一般生活所需無著之可能。另依被告乙○○於本
    院審理時所陳稱：伊每月施用愷他命次數不一定，想抽就抽
    ，每次數量差不多1 克等語（見同上審判筆錄第13頁、第33
    至34頁），則被告乙○○上開所購買之毒品愷他命約可施用
    1457次，以每日1 次計算，即約需施用將近4 年，始可用罄
    。而第三級毒品愷他命價格昂貴，且臺灣地區氣候溫熱潮濕
    ，易導致第三級毒品愷他命易因時日過久，受潮而致損壞不
    堪施用，則被告乙○○豈有可能單純僅為供自己施用，即一
    次購入大量之第三級毒品愷他命，購入後復未為任何防潮措
    施，而甘冒毒品招致受潮耗損之風險。本案被告乙○○為警
    查扣之第三級毒品愷他命數量龐大，顯與一般單純施用毒品
    短期所需時持有之數量迥異，自難認係為供己施用而販入。
    且被告乙○○於前所涉販賣愷他命案件，甫經本院於98年5
    月25日判處有期徒刑5 年2 月、6 年6 月，應執行有期徒刑
    7 年6 月後（見卷附臺灣高等法院被告前案紀錄表），未幾
    ，即再度購入大量毒品愷他命，衡諸常情，若非基於販賣而
    販入，實難想見有上開與常情相悖離之行為。從而，在被告
    乙○○花費至少20萬元以上之高額價款購入扣案純度極高之
    第三級毒品愷他命，復無固定工作收入以供生活所需之情況
    下，若非將本求利，當無甘冒風險一次購入數量龐大價值不
    菲之毒品之理，且有關毒品之交易一向是政府嚴予取締、科
    予重刑之犯罪，茍無利得，豈有甘冒重典，而以原價轉讓他
    人之理，衡諸一般常情，被告乙○○購入如此龐大數量之愷
    他命，當係作為嗣後販賣以牟取不法利益，即於購入該愷他
    命之時，具有伺機販出第三級毒品，從中賺取差價牟利之營
    利意圖至明。
  (七)至於本案被告乙○○遭查獲時，雖未一併扣得磅秤及分裝袋
    等物，亦僅係被告乙○○未及於該次大量販入毒品愷他命後
    ，將欲販賣時所應採用之磅秤及分裝袋等物品一併備齊，非
    可以此為有利被告之認定，附此敘明。
  (八)此外，復有搜索扣押筆錄、扣押物品目錄表、扣押物品收據
    各1 份、現場照片4 張及扣案愷他命照片2 張（見警卷第32
    至36頁、第52至53頁、偵查卷第56頁）附卷可稽，並有如犯
    罪事實欄所載愷他命2 包扣案可資佐證。
  (九)綜上所述，被告乙○○上開所辯，不足採信。本案事證明確
    ，被告上開基於販售愷他命以營利之犯意而販入愷他命之犯
    行洵堪認定，應予依法論科。
二、按毒品危害防制條例第4 條第3 項之販賣第三級毒品罪，不
    以販入之後復行賣出為要件；祇須以營利為目的，販入或賣
    出，有一於此，即已成立。而同條例第5 條第3 項之意圖販
    賣而持有第三級毒品罪，係指基於販賣以外之其他原因而持
    有，嗣始起意售賣者而言。因此行為人持有第三級毒品，有
    以主觀上營利售賣意圖而販入第三級毒品，其雖未及賣出，
    仍應論以販賣第三級毒品既遂罪責（最高法院90年度台上字
    第2046號判決意旨參照）。本案被告乙○○意圖營利而販入
    第三級毒品愷他命，雖未及賣出，按之上開說明，所為仍係
    成立毒品危害防制條例第4 條第3 項之販賣第三級毒品罪，
    是核被告所為，係犯毒品危害防制條例第4 條第3 項之販賣
    第三級毒品罪。公訴人雖誤認被告乙○○基於販賣營利之意
    圖，而販入遭查獲持有愷他命2 包，係涉犯意圖販賣而持有
    第三級毒品罪嫌，惟其基本社會事實仍屬同一之範圍內，自
    得由本院逕予以變更起訴法條。又被告乙○○持有第三級毒
    品愷他命之低度行為，應為其販賣第三級毒品愷他命之高度
    行為所吸收，不另論罪。爰審酌被告乙○○因於97年間販賣
    第三級毒品案件，甫經本院於98年5 月25日判處有期徒刑5
    年2 月、6 年6 月，應執行有期徒刑7 年6 月在案（見卷附
    臺灣高等法院被告前案紀錄表），竟仍不知悔改，復意圖販
    賣營利而販入第三級毒品愷他命，漠視毒品對於他人身心健
    康之戕害及國家對於杜絕毒品犯罪之禁令，惡性非輕，且扣
    案之愷他命之數量龐大，然考及所販入之第三級毒品愷他命
    ，未流入市面，尚未對社會發生實際危害，並無實際獲取犯
    罪所得，及被告乙○○犯罪後仍飾詞卸責，態度非佳等一切
    情狀量處如主文所示之刑。
三、另按依毒品危害防制條例第18條第1 項前段之規定，應予沒
    收銷燬之毒品，以經查獲之第一、二級毒品為限，同條例第
    18 條 第1 項後段復規定查獲之第三、四級毒品，無正當理
    由而擅自持有者，沒入銷燬之。從而，依同條例第18條第1
    項後段應沒入銷燬之毒品，專指查獲施用或持有之第三、四
    級毒品而言；倘係查獲製造、運輸、販賣、意圖販賣而持有
    、以非法方法使人施用、引誘他人施用或轉讓第三、四級毒
    品，既屬同條例相關法條明文規定處罰之犯罪行為，即非該
    條項應依行政程序沒入銷燬之範圍。又同條例第19條第1 項
    所定「供犯罪所用或因犯罪所得之物」，係指犯第4 條至第
    9 條、第12條、第13條或第14條第1 項、第2 項之罪所用或
    所得之物，不包括毒品本身在內，是尚不得援用此項規定為
    第三、四級毒品之沒收依據。再同條例對於查獲之製造、運
    輸、販賣、意圖販賣而持有、以非法方法使人施用、引誘他
    人施用及轉讓第三、四級毒品之沒收，並無特別規定，如其
    行為已構成犯罪，則該毒品即屬不受法律保護之違禁物，應
    回歸刑法之適用，依刑法第38條第1 項第1 款之規定沒收之
    ，始為適法（參最高法院96年度台上字第727 號判決）。本
    件扣案之第三級毒品愷他命2 包（驗前總純質淨重約1457.9
    0 公克），係被告乙○○所有，供本件犯罪所用之物，即屬
    不受法律保護之違禁物，應依刑法第38條第1 項第1 款之規
    定宣告沒收。至扣案之門號0000000000行動電話，雖為被告
    乙○○所持用，然既無證據足認係供被告乙○○本案販賣毒
    品所用或所得之物，亦非違禁物，爰不另為沒收之諭知，併
    予敘明。
、被告丁○○部分：
一、公訴意旨略以：被告丁○○與乙○○共同基於販賣營利之意
    思，於不詳時地，向不詳姓名成年男子，以不詳之代價，購
    得第三級毒品K 他命1482.51 公克，伺機將之出售牟利，意
    圖販賣而持有第三級毒品K 他命。嗣於98年8 月15日0 時58
    分許，因乙○○駕駛車牌號碼2121-WA 號自小客車，搭載丁
    ○○在臺中市○○區○○路3 段與中清路口紅燈違規右轉，
    為警攔查而查獲，並扣得擬伺機販賣而持有之K 他命1482.5
    1 公克（包裝塑膠袋總重約9.88公克，純度約99％）。因認
    被告丁○○共同涉犯毒品危害防制條例第5 條第3 項之意圖
    販賣而持有第三級毒品罪嫌。
二、按犯罪事實應依證據認定之，無證據不得認定犯罪事實。又
    不能證明被告犯罪者，應諭知無罪之判決；被告之自白，不
    得作為有罪判決之唯一證據，仍應調查其他必要之證據，以
    察其是否與事實相符，刑事訴訟法第154 條第2 項、第30 1
    條第1 項、第156 條第2 項分別定有明文。所謂證據，係指
    足以認定被告確有犯罪行為之積極證據而言，該項證據自須
    適合於被告犯罪事實之認定，始得採為斷罪資料。苟積極證
    據不足為不利於被告事實之認定時，即應為有利於被告之認
    定，更不必有何有利之證據（參見最高法院29年上字第3105
    號、30年上字第816 號判例）；又事實之認定，應憑證據，
    如未能發現相當證據，或證據不足以證明，自不能以推測或
    擬制之方法，以為裁判基礎（參照最高法院40年臺上字第86
    號判例），且為刑事訴訟法上證明之資料，無論其為直接證
    據或間接證據，均須達於通常一般之人均不致於有所懷疑，
    而得確信其為真實之程度，始得據為有罪之認定，若其關於
    被告是否犯罪之證明未能達此程度，而有合理性懷疑之存在
    ，致使無從形成有罪之確信，根據「罪證有疑，利於被告」
    之證據法則，即不得遽為不利於被告之認定（最高法院76年
    臺上字第4986號判例意旨參照）。又刑事訴訟法第161 條第
    1 項規定：檢察官就被告犯罪事實，應負舉證責任，並指出
    證明之方法。因此，檢察官對於起訴之犯罪事實，應負提出
    證據及說服之實質舉證責任。倘其所提出之證據，不足為被
    告有罪之積極證明，或其指出證明之方法，無從說服法院以
    形成被告有罪之心證，基於無罪推定之原則，自應為被告無
    罪判決之諭知。（最高法院92年臺上字第128 號判例意旨參
    照）。
三、公訴人認被告丁○○涉犯上開犯行，無非係以被告丁○○與
    乙○○同在一台車上，又為男女朋友，自無不知乙○○身上
    藏有大量愷他命之可能，扣案之愷他命應屬被告乙○○與丁
    ○○共同持有等情，為其主要論據。訊據被告丁○○堅詞否
    認有何意圖販賣而持有第三級毒品之犯行，辯稱：當天伊刺
    青後返回伊母親位於水湳之家中，叫乙○○前往搭載伊返家
    ，伊等在文心路上被臨檢，警察叫伊打開乙○○的包包，伊
    不清楚扣案物品為何，但警察將伊與乙○○帶到警察局時，
    將伊等銬在一起，伊不希望男友乙○○被關，基於保護乙○
    ○，才編些謊言擔下來稱扣案愷他命係客人所寄放，伊於98
    年8 月14日晚上並未與乙○○在一起，且乙○○於98年8 月
    15日凌晨欲搭載伊未幾，即為警查獲，乙○○亦未告知持有
    扣案愷他命，伊並不知道乙○○持有愷他命，故伊確沒有販
    賣，亦沒有持有愷他命之行為等語。
四、經查：
  (一)扣案之愷他命係乙○○基於販賣營利之意圖，於前述不詳時
    間、在不詳地點，向不詳之人，以不詳代價所購入乙節，業
    據本院認定如前，雖被告丁○○於警詢及偵查中供述：扣案
    之愷他命2 包係伊客人所寄放，查獲當日被告乙○○前往伊
    中清路住處搭載伊，伊趁被告乙○○下車上廁所，於乙○○
    不知情之情況下，將愷他命放入被告乙○○所有之背包內等
    語（見警卷第4 至9 頁、偵查卷第8 至10頁），惟其上開供
    述，乃係依乙○○之指示所為勾串不實之陳述，前已敘及，
    自難據為被告丁○○不利之認定。
  (二)乙○○係於98年8 月15日凌晨0 時許，駕駛丁○○所有上開
    自小客車，至丁○○位於中清路家門口之廟宇前搭載丁○○
    ，搭載到丁○○約10分鐘左右，即在中清路與文心路口因違
    規右轉經警攔查，乙○○並未告知丁○○其包包內有愷他命
    等情，業據證人乙○○於本院審理時證述綦詳（見本院99年
    2 月25日審判筆錄第14至15頁、第17頁、第19至20頁），參
    以被告丁○○所持用之0000000000號行動電話，與乙○○所
    持用之0000000000行動電話，於98年8 月14日晚間10時57分
    、8 月15日凌晨0 時24分、0 時50分均尚在互相通話，此有
    上開行動電話雙向通聯紀錄在卷可稽（見偵查卷第53頁背面
    ），堪認被告丁○○與乙○○於上開時間確尚未在同一輛車
    上，否則豈有互撥電話之必要？而乙○○駕駛上開自小客車
    ，於98年8 月15日凌晨0 時58分許，行經臺中市○○區○○
    路3 段與中清路口時，即因違規右轉，為警攔檢盤查之事實
    ，亦如前述，則被告丁○○於98年8 月15日凌晨0 時50分與
    乙○○互通電話，繼為乙○○駕駛上開自小客車所搭載後，
    至渠等為警於98年8 月15日凌晨0 時58分攔查期間，既僅區
    區數分鐘，且扣案愷他命復係放置在乙○○之隨身背包內，
    則被告丁○○是否能知悉乙○○持有上開愷他命，實屬堪疑
    。公訴人徒以被告丁○○與乙○○係男女朋友，且為警查獲
    時同在一台車上，即遽予推論被告丁○○應知悉乙○○藏有
    大量愷他命，而與之共同持有，實嫌率斷。
  (三)又證人即查獲員警周文彬於偵查中證述：當時伊等駕駛巡邏
    車未開警示燈，沿中清路往大雅路方向行駛，當時中清路過
    文心路的地方有警方設置之臨檢點，有一台自小客車原本在
    我們前方停等中清路與文心路口之紅綠燈，但約停了1 、2
    秒後就違規紅燈右轉，之後伊等就開警示燈跟在該車後面，
    使用廣播器要該車停下來，並開車至該車後面，上前盤查，
    當時車上有1 男1 女，由男生（即乙○○）開車，女生（即
    丁○○）坐在副駕駛座，當時他們並沒有下車，伊等要求該
    名男性拿出證件，該名男子就將手伸入伊身上背的斜背包，
    動作像是要拔槍，因此，伊等要求其將手伸出來，並將包包
    裡的東西倒出來，結果從包包內倒出2 包裝有白色粉末的夾
    鍊袋，伊等詢問係何物品，該男子回答係愷他命，要求伊等
    不要偵辦其毒品案件，稱會將毒品倒入水溝裡，過程中，坐
    在副駕駛座的女子都沒有說話，伊詢問該名男子兩人係何關
    係，男子答稱係其女友，後來伊等將該1 男1 女銬在一起，
    期間兩人有對話過，伊等對車輛進行初步勘查後，再問那名
    男子愷他命係何人所有，男子即不承認，改口稱係那名女子
    的等語（見偵查卷第32至33頁）；於本院審理時亦證述：查
    獲當時被告丁○○坐在副駕駛座，伊等叫乙○○下車並倒出
    毒品時，丁○○還坐在車上，伊等發現倒出之毒品係愷他命
    後，也請丁○○下車，並詢問乙○○與丁○○2 人毒品係何
    人所有，渠等均不承認，乙○○僅表示願將毒品倒入水溝內
    ，要求勿偵辦其案件等語（見本院99年2 月25日審判筆錄第
    24至25頁），而依證人周文彬上開所述，足見被告丁○○於
    乙○○為警攔查，而自乙○○隨身背包內倒出扣案之愷他命
    時，均乘坐於該自小客車之副駕駛座上未有任何言語或反應
    。則倘其知悉乙○○持有上開愷他命，並與之共同持有，理
    當於乙○○自背包內倒出扣案愷他命，而向警方求情，表明
    願將毒品倒入水溝內，請求員警勿偵辦其毒品案件時，亦同
    聲附和，豈有仍不發一語乘坐於副駕駛座上，而未有任何不
    安或求情反應之可能？是被告丁○○抗辯其不知乙○○持有
    扣案愷他命等語，應屬有徵，而堪採信。
  (四)至被告丁○○於上揭時、地為警查獲後，經警採集其尿液送
    驗之結果，雖呈愷他命陽性反應，此有臺中市警察局交通隊
    委託檢驗尿液代號與真實姓名對照表及中山醫學大學附設醫
    院檢驗科藥物檢測中心尿液檢驗報告各1 份附卷足憑（見警
    卷第39頁、偵查卷第30頁），且被告丁○○亦於本院供承其
    於98年8 月13日晚間坐檯時，曾由客人提供加有愷他命之香
    煙，施用愷他命1 次等情（見本院卷第30頁），惟此亦僅足
    證明被告丁○○確有於前開時、地，施用愷他命之行為，仍
    無由證明被告丁○○確有公訴人所指與乙○○共同意圖販賣
    而持有第三級毒品之犯行至明。
五、綜上所述，本件公訴人所舉之證據，未達於通常一般之人均
    不致有所懷疑，而得確信其為真實之程度，不足以認定被告
    丁○○有公訴人所指意圖販賣而持有第三級毒品之罪行。此
    外，復查無其他證據足資證明被告丁○○有公訴人所指前揭
    犯行，既不能證明被告丁○○犯罪，揆諸上揭說明，依法應
    予諭知無罪。
據上論結，應依刑事訴訟法第299 條第1 項前段、第300 條、第
301 條第1 項，毒品危害防制條例第4 條第3 項，刑法第11條前
段、第38條第1 項第1 款，判決如主文。
本案經檢察官甲○○到庭執行職務。
中    華    民    國    99     年    3    月    11   日
            刑事第十七庭  審判長法  官  陳玉聰
                                法  官  簡芳潔
                                法  官  劉惠娟
以上正本證明與原本無異。
如不服本判決應於收受送達後十日內向本院提出上訴狀，其未敘
述上訴之理由者並得於提起上訴後十日內向本院補提理由書（均
須按他造當事人之人數附繕本）「切勿逕送上級法院」。
                                書記官  童淑芬
中    華    民    國    99     年    3    月    11   日
附錄論罪科刑法條：
毒品危害防制條例第4條
製造、運輸、販賣第一級毒品者，處死刑或無期徒刑；處無期徒
刑者，得併科新臺幣 2 千萬元以下罰金。
製造、運輸、販賣第二級毒品者，處無期徒刑或 7 年以上有期
徒刑，得併科新臺幣 1 千萬元以下罰金。
製造、運輸、販賣第三級毒品者，處 5 年以上有期徒刑，得併
科新臺幣 7 百萬元以下罰金。
製造、運輸、販賣第四級毒品者，處 3 年以上 10 年以下有期
徒刑，得併科新臺幣 3 百萬元以下罰金。

司法院資訊處製作；財團法人民間司法改革基金會備份。
